臺灣彰化地方法院刑事判決　　　　　　 96年度交簡上字第6號
上　訴　人
即　被　告　丙○○
輔　佐　人
即被告之子　丁○○
上列上訴人因過失傷害案件，不服本院北斗簡易庭九十五年度斗
交簡字第一０一號中華民國九十五年十月二十六日第一審簡易判
決（原聲請簡易判決處刑案號：九十五年度偵字第三八一八號）
，提起上訴，本院管轄之第二審合議庭判決如下：
    主  文
原判決撤銷。
丙○○因過失傷害人，處拘役肆拾日，如易科罰金，以佰元折
算壹日。
        事  實
一、丙○○於民國九十四年十二月二十四日上午七時許，駕駛車
    號QE─三七五二號自用小貨車沿彰化縣田尾鄉○○路由東往
    西方向行駛，於同日上午七時二十分許，行經彰化縣田尾鄉
    ○○路○段二六二之一號前，原應注意汽車行進中，駕駛人
    應注意車前狀況，隨時採取必要安全措施，且行駛中欲超越
    前車時，應待前行車減速靠邊或以手勢或亮右方向燈表示允
    讓後，後行車始得超越，超越時應顯示左方向燈並於前車左
    側保持半公尺以上之間隔超過，行至安全距離後，再顯示右
    方向燈駛入原行路線，而依當時之氣候為晴、光線為日間自
    然光線、柏油路面乾燥無缺陷、無障礙物、視距良好，並無
    不能注意之情事，竟疏於注意前方行車之動態，貿然超越前
    方由甲○○（無駕駛執照）騎乘並搭載乙○○之車牌號碼J
    八七─０九八號重型機車，超越時亦未保持適當之安全間隔
    ，致丙○○所駕駛自用小貨車之右前車門擦撞由甲○○騎乘
    同向行駛上揭機車之左方照後鏡，致使甲○○、乙○○人車
    倒地，甲○○因而受有臉部擦傷多處四二公分、四二公
    分、八公分、左足擦傷二公分、左膝挫傷併瘀血、右手多處
    擦傷之傷害；乙○○則受有顏面擦傷三三公分、雙膝擦傷
    四四公分、三二公分、左手擦傷二二公分等傷害。丙○○肇事後，留在現場，於有偵查犯罪職權之機關或個人發
    覺其犯罪前，自動向接獲報案惟未報明肇事人姓名而前往現
    場處理本件車禍之員警坦承肇事而自首，且主動接受裁判。
二、案經被害人甲○○、乙○○訴由彰化縣警察局北斗分局報請
    台灣彰化地方法院檢察署檢察官偵查後聲請簡易判決處刑。
    理  由
一、上揭犯罪事實，業據上訴人即被告丙○○坦承不諱，核與告
    訴人甲○○、乙○○指訴之情節相符，並有道路交通事故調
    查報告表（一）（二）、道路交通事故現場圖、彰化縣警察
    局員林分局道路交通事故肇事人自首情形紀錄表各一份及員
    生醫院診斷證明書二份、現場及車損相片十二幀等在卷可稽
    。按汽車行駛時，駕駛人應注意車前狀況，並隨時採取必要
    之安全措施；汽車超車時，應待前行車減速靠邊或以手勢或
    亮右方向燈表示允讓後，後行車始得超越，超越時應顯示左
    方向燈並於前車左側保持半公尺以上之間隔超過，行至安全
    距離後，再顯示右方向燈駛入原行路線，道路交通安全規則
    第九十四條第三項、第一百零一條第五款分別定有明文。本
    件被告駕駛自用小貨車自應遵守上開規定，又參以當時氣候
    為晴、光線為日間自然光線、柏油路面乾燥無缺陷、無障礙
    物、視距良好，並無不能注意之情事，竟疏於注意前方行車
    之動態，貿然超越前方由甲○○騎乘並搭載乙○○之車牌號
    碼J八七─０九八號重型機車，超越時亦未保持適當之安全
    間隔，致被告所駕駛自用小貨車之右前車門擦撞由甲○○騎
    乘同向行駛上揭機車之左方照後鏡，告訴人甲○○、乙○○
    人車倒地，甲○○因而受有臉部擦傷多處四二公分、四
    二公分、八公分、左足擦傷二公分、左膝挫傷併瘀血、右手
    多處擦傷之傷害；乙○○則受有顏面擦傷三三公分、雙膝
    擦傷四四公分、三二公分、左手擦傷二二公分等傷害
    ，被告顯有過失甚明，且被告過失行為與告訴人二人所受傷
    害間，顯具有相當因果關係，從而本件事證已臻明確，被告
    犯行堪予認定。
二、被告行為後，刑法於九十四年二月二日修正公布、刑法施行
    法於九十五年六月十四日修正公布、罰金罰鍰提高標準條例
    於九十五年五月十七日修正公布，並均於九十五年七月一日
    施行，關於本案應適用之新舊法，茲比較如下：
  1.刑法第二條第一項規定，係規範行為後法律變更所生新舊法
    律比較適用之準據法，於九十五年七月一日刑法施行後，應
    適用刑法第二條第一項之規定，為「從舊從輕」之比較（最
    高法院九十五年五月二十三日第八次刑事庭會議決議第一點
    第一項參照）。
  2.刑法第三十三條第五款關於罰金刑之規定，由「罰金：一元
    以上」修正為「罰金：新臺幣一千元以上，以百元計算之」
    ，應依刑法第二條第一項規定，適用最有利於行為人之法律
    （最高法院九十五年五月二十三日第八次刑事庭會議決議參
    照）。本案刑法第二百八十四條第一項前段過失傷害罪關於
    「或科五百元以下罰金」之罰金刑部分，經比較新、舊法結
    果，應以被告行為時之法律即修正前第三十三條第五款規定
    ，最有利於被告。
  3.刑法施行法第一條之一增訂施行前，依罰金罰鍰提高標準條
    例第一條前段、現行法規所定貨幣單位折算新臺幣條例第二
    條規定，本案刑法第二百八十四條第一項前段過失傷害罪關
    於「或五百元以下罰金」之罰金刑部分，應提高折算為或新
    臺幣一萬五千元以下罰金。刑法施行法修正增訂第一條之一
    規定：「中華民國九十四年一月七日刑法修正施行後，刑法
    分則編所定罰金之貨幣單位為新臺幣。九十四年一月七日刑
    法修正時，刑法分則編未修正之條文定有罰金者，自九十四
    年一月七日刑法修正施行後，就其所定數額提高為三十倍。
    但七十二年六月二十六日至九十四年一月七日新增或修正之
    條文，就其所定數額提高為三倍。」依增訂條文提高並改為
    新臺幣後，本案刑法第二百八十四條第一項前段過失傷害罪
    關於「或五百元以下罰金」之罰金刑部分，應提高折算為或
    新臺幣一萬五千元以下罰金，經比較新、舊法後，結果並無
    不同。
  4.被告行為後，刑法第五十五條想像競合犯之規定，增列「但
    不得科以較輕罪名所定最輕本刑以下之刑」，然此乃僅係法
    理之明文化，對於想像競合犯之認定及科刑，並不生任何影
    響，應逕適用新法之規定（最高法院九十五年度第二十一次
    決議照）。
  5.被告行為後，刑法第六十二條關於自首之規定，業於九十四
    年二月二日修正公布，並於九十五年七月一日施行，由「對
    於未發覺之罪自首而受裁判者，減輕其刑。但有特別規定者
    ，依其規定。」修正為「對於未發覺之罪自首而受裁判者，
    得減輕其刑。但有特別規定者，依其規定。」，是以修正前
    自首之效果必減輕其刑，修正後自首之效果則為得減輕其刑
    ，依刑法第二條第一項規定，適用最有利於行為人之法律，
    經比較新、舊法結果，應以被告行為時之法律舊法較有利於
    被告。
  6.被告行為後，刑法第四十一條第一項前段關於易科罰金折算
    標準之規定，業於九十四年二月二日修正公布，並於九十五
    年七月一日施行，由「犯最重本刑為五年以下有期徒刑以下
    之刑之罪，而受六個月以下有期徒刑或拘役之宣告，因身體
    、教育、職業、家庭之關係或其他正當事由，執行顯有困難
    者，得以一元以上三元以下折算一日，易科罰金。」修正為
    「犯最重本刑為五年以下有期徒刑以下之刑之罪，而受六個
    月以下有期徒刑或拘役之宣告者，得以新臺幣一千元、二千
    元或三千元折算一日，易科罰金。」應依刑法第二條第一項
    規定，適用最有利於行為人之法律（最高法院九十五年五月
    二十三日第八次刑事庭會議決議第三點第二項參照）。修正
    前刑法第四十一條第一項前段之易科罰金折算標準，依修正
    刪除前之罰金罰鍰提高標準條例第二條規定，應就其原定數
    額提高為一百倍折算一日，並依現行法規所定貨幣單位折算
    新臺幣條例第二條規定，以新臺幣元之三倍折算之，亦即，
    修正前刑法第四十一條第一項前段之易科罰金折算標準，應
    以銀元三百元即新臺幣九百元折算為一日，經比較新、舊法
    結果，應以被告行為時之法律即舊法較有利於被告。
  7.比較時應就罪刑有關之共犯、未遂犯、想像競合犯、牽連犯
    、連續犯、結合犯，以及累犯加重、自首減輕暨其他法定加
    減原因（如身分加減）與加減例等一切情形，綜其全部罪刑
    之結果而為比較（最高法院九十五年五月二十三日第八次刑
    事庭會議決議第一點第四項參照）。經綜合比較新、舊法之
    結果，以被告行為時之舊法較有利於被告，依刑法第二條第
    一項前段規定，本案自應適用被告行為時之法律即修正前刑
    法第三十三條第五款、第四十一條第一項前段、第六十二條
    前段，罰金罰鍰提高標準條例第一條前段，修正前罰金罰鍰
    提高標準條例第二條之規定。
三、核被告所為，係犯刑法第二百八十四條第一項前段之過失傷
    害罪。又被告一過失行為同時致告訴人甲○○、乙○○二人
    受傷，應依刑法第五十五條想像競合犯規定，從一重處斷。
    又被告肇事後，留在現場，於有偵查犯罪職權之機關或個人
    發覺其犯罪前，自動向接獲報案惟未報明肇事人姓名而前往
    現場處理本件車禍之員警坦承肇事而自首，且主動接受裁判
    ，此有彰化縣警察局北斗分局道路交通事故肇事人自首情形
    紀錄表一份在卷可稽，故應依修正前刑法第六十二條前段自
    首之規定，減輕其刑。原審判決引據檢察官之聲請簡易判決
    處刑書以被告事證明確而論罪科刑，固非無見，惟原審判決
    事實所引用之檢察官聲請簡易判決處刑書並未就被告有自首
    之情事予以載明，而有未洽，自應將原判決撤銷改判。爰審
    酌被告過失之情節、所生損害、至今尚未與告訴人達成和解
    及其犯罪後之態度等一切情狀，量處如主文第二項所示之刑
    ，並依修正前刑法第四十一條第一項前段之規定諭知易科罰
    金之折算標準，以示懲儆。
據上論斷，應依刑事訴訟法第四百五十五條之一第一項、第三項
、第三百六十九條第一項前段、第三百六十四條、第二百九十九
條第一項前段，刑法第二條第一項前段、第二百八十四條第一項
前段、第五十五條，修正前刑法第四十一條第一項前段、第六十
二條前段，罰金罰鍰提高標準條例第一條前段、修正刪除前罰金
罰鍰提高標準條例第二條，判決如主文。
本案經檢察官吳芙如到庭執行職務。
中　　華　　民　　國　　96　　年　　2 　　月　　6 　　日
                        台灣彰化地方法院刑事第二庭
                            審判長法官  石馨文
                            法      官  黃齡玉
                            法      官  尚安雅
以上正本證明與原本無異。
本件不得上訴。
中　　華　　民　　國　　96　　年　　2　　 月　　7　　 日
                            書  記  官  洪年慶
附錄本案論罪科刑法條全文：
中華民國刑法第284條
（過失傷害罪）
因過失傷害人者，處6月以下有期徒刑、拘役或5百元以下罰金，
致重傷者，處1年以下有期徒刑、拘役或5百元以下罰金。
從事業務之人，因業務上之過失傷害人者，處 1 年以下有期徒刑
、拘役或1 千元以下罰金，致重傷者，處 3 年以下有期徒刑、
拘役或 2 千元以下罰金。
